【裁判字號】    90,台上,3925
【裁判日期】    900628
【裁判案由】    違反毒品危害防制條例
【裁判全文】
最高法院刑事判決                                九十年度台上字第三九二五號
    上   訴   人  台灣高等法院高雄分院檢察署檢察官
    上訴人即被告  甲○○
                  丙○○
    被        告  乙○○
右上訴人等因被告等違反毒品危害防制條例案件，不服台灣高等法院高雄分院中華民
國九十年三月十五日第二審更審判決（八十九年度上更(二)字第三九○號，起訴案號：
台灣屏東地方法院檢察署八十六年度偵字第五一五八、五一六一號），提起上訴，本
院判決如左：
    主  文
原判決撤銷，發回台灣高等法院高雄分院。
    理  由
本件原判決認定上訴人甲○○基於販賣毒品營利之概括犯意，於民國八十六年四月間
至同年六月二十三日，在高雄市販賣毒品海洛因予詹俊義三次（其中二次係受上訴人
丙○○之託）。另上訴人丙○○基於販賣毒品營利之概括犯意，自同年一月間至同年
六月間止，由自己向不詳姓名之人購買，及託詹俊義向上訴人甲○○購買毒品海洛因
後分裝，在屏東市○○○街三號十一樓之三住處，多次販賣毒品與劉錦發、詹生霖、
向清廣等人，以牟取不法利益等情。因而撤銷第一審關於上訴人甲○○、丙○○販賣
毒品部分之判決，比較新舊法之結果，適用修正前肅清煙毒條例之規定，改判論處甲
○○連續販賣毒品，及丙○○連續販賣毒品（累犯）之罪刑。另撤銷第一審關於論處
被告乙○○共同連續販賣毒品罪刑，改諭知其無罪之判決，固非無見。
惟查：（一）、按犯第五條、第七條、第八條之罪者，其供犯罪所用或因犯罪所得之
財物，均沒收之。修正前肅清煙毒條例第十三條第一項定有明文。本件原判決就上訴
人丙○○部分，於事實載，「扣得丙○○所有如附表三所示之海洛因、殘留海洛因之
夾鏈袋二個、分裝海洛因並殘留海洛因之吸管三支、藏放海洛因並殘留海洛因之檳榔
盒二個、研磨海洛因並殘留海洛因之器具二組、供分裝海洛因販賣之電子磅秤一台、
空夾鏈袋二百個、供販賣毒品用之呼叫器一個。」（原判決第四面第六至九行），即
認定扣案之均有殘留毒品海洛因之吸管三支，及器具二組，係分別供分裝、研磨毒品
海洛因之用，但僅於理由中敘明，「附表四所示之研磨器具、電子秤及空夾鏈袋，均
係分裝毒品需用之物」（原判決第九面倒數第三至一行），就其認定吸管三支係供分
裝毒品之用，並未於理由說明其認定之所憑，已有理由不備。且其理由中載附表四包
括研磨器具，但該附表四內並未載有，其理由之說明與附表之記載亦有矛盾。又既認
定扣案之吸管三支及研磨器具二組，係供分裝毒品後販賣之用，而未依上開規定諭知
沒收，亦屬違誤。（二）、原判決就上訴人甲○○部分，於事實認定係由詹俊義打傳
呼0000000代號一八二二電話，或00000000號行動電話與上訴人甲○
○聯絡購買，嗣扣得其所有之販賣聯絡用之該號碼之行動電話一支、呼叫器一個、通
訊聯絡簿三本。如果無訛，均係由詹俊義主動以電話聯絡購買，而其始終否認販賣予
詹俊義，則扣案之通訊聯絡簿三本，如何認定係供其販賣毒品予詹俊義之用，原判決
並未說明理由，逕認係供本件販賣之用，併予宣告沒收，亦有調查未盡及理由不備之
違法。（三）、原判決於理由中以上訴人丙○○警訊所稱未向甲○○購買，係向「小
黑」購買，不足採信。至上訴人甲○○販賣予詹俊義之次數，參酌上訴人丙○○於警
訊所供係八十六年四月間及同年六月二十三日各購買一次，乃認其係於上開時間共販
賣予詹俊義二次（原判決第八面倒數第五行至第九面第三行、第十面第十至十八行）
。如果非虛，原判決於理由中顯已不採丙○○所供毒品購自不詳姓名之人，認係向甲
○○購買，然原判決於事實中又認定，除委由詹俊義向甲○○購入毒品外，另其自行
向不詳姓名者購買（原判決第三面倒數第四行），其事實認定與理由之說明自有矛盾
之違法。（四）、原判決於理由中以上訴人丙○○「販賣毒品給向清廣、潘世益五十
七次，即自八十六年一月至同年六月二十二日止，每三日一次計五十七次，除最後一
次五千元外，其餘五十六次每次三千元，計十七萬三千元（見警訊卷三第十一頁、第
十四頁）」（原判決第十面倒數第一行至十一面第二行），但依警訊筆錄，向清廣係
稱每次三千至五千元，為警查獲當天係與潘世益同往欲購買五千元，入內即為持搜索
票之警員一併查獲，原判決認最後一次係買五千元且已既遂，尚與卷內資料不合。（
五）、原判決就被告乙○○部分，以詹俊義「女友謝佳珍在詹俊義租住處，使用00
00000號電話，與被告乙○○聯絡，謝佳珍表示『俊義仔要那個啦』，證人謝佳
珍已證稱我係向乙○○表示詹俊義要賭博等語，並未有交易毒品之明確證據，另同日
謝佳珍與詹俊義通話紀錄，詹俊義表示『你算錢總數多少，連藥錢算算看』，經本院
前審勘驗該錄音帶，該『藥錢』係『ＡＲ錢』之誤譯，『ＡＲ錢』，亦可解為賭場抽
頭之款，顯亦難為被告乙○○有參與交易毒品之證據。」（原判決第十九面第十一至
十六行），而原審前審勘驗錄音譯文中之「連藥錢算算看」，該「藥錢」係「ＡＲ錢
」之誤譯（原審更(一)卷一第二四七頁），但原審前審以「ＡＲ錢」雖可解為賭場抽頭
之款，但尚有其他款項要「連（一併之意）」起來算，乃認該誤譯不影響對被告乙○
○不利之認定（見原審更(一)審判決第十三面倒數第三至二行）。究該「ＡＲ錢」是否
有上開二種不同之意，何以解為賭場抽頭之款，原判決未予根究說明，遽為被告乙○
○有利之認定，自嫌速斷。檢察官對原判決全部提起上訴，及上訴人甲○○、丙○○
亦提起上訴，指摘原判決違法，為有理由，應認原判決有撤銷發回之原因。又上訴人
甲○○被訴販賣毒品海洛因予龔炎輝，原判決以屬不能證明，不另為無罪諭知之部分
，基於審判不可分之關係，自應併予發回。
據上論結，應依刑事訴訟法第三百九十七條、第四百零一條，判決如主文。
中      華      民      國     九十     年      六      月    二十八    日
                              最高法院刑事第二庭
                                  審判長法官  莊  來  成
                                        法官  謝  俊  雄
                                        法官  白  文  漳
                                        法官  蘇  振  堂
                                        法官  張  清  埤
      右正本證明與原本無異
                                              書  記  官
中      華      民      國     九十     年      七      月      三      日


司法院資訊處製作；財團法人民間司法改革基金會備份。
